【裁判字號】    98,抗,1021
【裁判日期】    981008
【裁判案由】    聲請定其應執行刑
【裁判全文】
臺灣高等法院刑事裁定                  98年度抗字第1021號
抗  告  人
即  受刑人  甲○○
上列抗告人因違反毒品危害防制條例等案件，不服臺灣板橋地方
法院中華民國98年8月28日定其應執行刑之裁定（98年度聲字第4
178號），提起抗告，本院裁定如下：
    主  文
抗告駁回。
    理  由
一、抗告意旨略以：刑法第56條之連續犯，業於民國94年2月2日
    修正公布刪除，並於95年7月1日施行，乃因實務上對於「同
    一罪名」認定過寬，所謂概括犯意可以連綿數年之久，過度
    擴張連續犯概念，且過去視為連續犯之犯罪原則上應回歸數
    罪併罰處罰，惟新制之一罪一罰判決，獨對吸食毒品部分有
    欠公允。參照各法院案例，如販賣毒品被告5次販賣行為，
    依次分別判刑15年（5次合計75年），定應執行刑大約為18
    年6月至19年，又如犯普通強盜6件，分別判刑5年6月（6 件
    合計33年），定應執行刑為6年半左右，諸如竊盜案件等亦
    同。其審判過程與吸食毒品不同處，僅在於上述案例在判決
    前大致都會吸收由同一法官審理判決，而吸食毒品則無此行
    為。例如6次吸食毒品，分別判刑1年2月，合併後定應執行
    刑卻為6至7年左右，其不公之處，昭然可見。適用同一刑法
    ，何以落差如此鉅大，使抗告人對刑法之公平性原則深感疑
    惑。再按比例原則論之，毒品危害防制條例中販賣二級毒品
    罪刑度約7至8年，而同條例吸食毒品均有成癮性，反覆施用
    ，長期下所犯數次犯行，依現況判決刑度已與販賣行為不遑
    多讓，更有甚之，惟販賣係屬高度犯罪行為，何等同吸食之
    低度行為論之，顯見違背比例原則。爰請求本院給予抗告人
    一個悔過向上之機會，從新從輕為對抗告人最有利之裁定等
    語。
二、按裁判確定前犯數罪者，併合處罰之，而數罪併罰，有二裁
    判以上者，依刑法第51條之規定，定其應執行之刑，又宣告
    多數有期徒刑，於各刑中之最長期以上，各刑合併之刑期以
    下定其刑期，但不得逾30年，刑法第50條、第51條第5 款及
    第53條分別定有明文。次按法律上屬於自由裁量之事項，有
    其外部性界限及內部性界限，並非概無拘束。依據法律之具
    體規定，法院應在其範圍選擇為適當之裁判者，為外部性界
    限；而法院為裁判時，應考量法律之目的，及法律秩序之理
    念所在者，為內部性界限。法院為裁判時，二者均不得有所
    踰越。在數罪併罰，有二裁判以上，定其應執行之刑時，固
    屬於法院自由裁量之事項，然仍應受前揭外部性界限及內部
    性界限之拘束（最高法院94年度台非字第233號判決意旨參
    照）。
三、經查：本件原裁定以抗告人即受刑人甲○○先後犯如原裁定
    附表一、附表二所示各罪，經分別判處如其附表一、附表二
    所示之刑確定，檢察官聲請原審法院定其應執行之刑，經原
    審法院認聲請為正當，就原裁定附表一所示之罪，定其應執
    行刑為有期徒刑3年4月、附表二所示之罪，定其應執行刑為
    有期徒刑2年1月等語。又抗告人甲○○所犯如附表一編號一
    及編號二所示之罪曾經原審法院以96年度訴字第4602號判決
    分別判處有期徒刑10月及5月，並定其應執行刑為有期徒刑
    1年2月（即獲有減少有期徒刑1月之利益）；如附表二編號
    一、二所示二罪，曾經原審法院以97年度訴字第4036號判決
    分別判處有期徒刑8月、4月，並定其應執行有期徒刑11月（
    即獲有減少有期徒刑1月之利益）；如附表二編號三、四所
    示二罪，曾經原審法院以98年度訴字第85號判決分別判處有
    期徒刑7月、5月，定其應執行有期徒刑10月（即獲有減少有
    期徒刑2月之利益），並均已確定在案，有上開刑事判決書
    、臺灣高等法院被告前案紀錄表各1份在卷可稽。經核原裁
    定所定之應執行刑，係在各宣告刑之最長期以上，各刑合併
    之刑期以下，合於刑法第51條第5款規定所定之外部界限，
    復未逾自由裁量之內部界限（即上揭獲有減少有期徒刑之利
    益），揆諸前揭說明，原裁定經核於法並無不合。比附攀引
    他案量刑，漫詞指摘原裁定不當，為無理由，應予駁回。
據上論斷，應依刑事訴訟法第412條，裁定如主文。
中    華    民    國    98    年    10    月    8     日
                    刑事第十八庭審判長法  官  吳鴻章
                                      法  官  曾淑華
                                      法  官  汪梅芬
以上正本證明與原本無異。
如不服本裁定，應於收受送達後五日內向本院提出抗告狀。
                                      書記官  劉寶鈴
中    華    民    國    98    年    10    月    8     日


司法院資訊處製作；財團法人民間司法改革基金會備份。
